【裁判字號】    89,易,575
【裁判日期】    891023
【裁判案由】    詐欺
【裁判全文】
臺灣新竹地方法院刑事判決                          八十九年度易字第五七五號
    公  訴  人  臺灣新竹地方法院檢察署檢察官
    被      告  甲○○
    選任辯護人  溫瑞鳳
右列被告因詐欺案件，經檢察官提起公訴（八十八年度偵緝字第五０七號），本院判
決如左：
    主  文
甲○○無罪。
    理  由
一、公訴意旨略以：被告甲○○意圖為自己不法之所有，利用自己係告訴人乙○○所
    任職「冠人茗茶」公司之股東、暨退休高階警官之身分，於民國八十六年十一、
    十二月間，向告訴人佯稱可為告訴人購買股票並代為操作，致告訴人不疑有他，
    分別在新竹市「冠人茗茶」公司處、被告位於臺北縣永和市之住處、及自臺中往
    鹿谷途中之車上等地，各交付新臺幣（下同）七十五萬元、四十五萬元、六十萬
    元（共計一百八十萬元）之現金予被告，被告並簽立字據一紙交告訴人收執，以
    取信於告訴人。詎於八十八年五、六月間，告訴人向被告詢問代購股票事宜，被
    告竟否認前揭收款及代購股票之事，告訴人始知受騙，因認被告涉有刑法第三百
    三十九條第一項之詐欺罪嫌等語。
二、按犯罪事實應依證據認定之，無證據不得推定其犯罪，刑事訴訟法第一百五十四
    條定有明文。又告訴人之告訴，係以使被告受刑事訴追為目的，是其陳述是否與
    事實相符，仍應調查其他證據以資審認，最高法院五十二年台上字第一三００號
    著有判例可資參照。
三、公訴人認被告甲○○涉有本件詐欺罪嫌，無非係以前揭事實業據告訴人乙○○指
    訴甚詳，核與證人張喬丹證述情節大致相符，並有被告所簽立交予告訴人收執之
    字據一紙附卷可稽（見八十八年度偵字第六九四六號卷【下稱第六九四六號卷】
    第四頁）等為其主要論據。訊據被告固不否認前揭字據上之簽名係伊所親為，惟
    否認曾收到告訴人各次所交付共一百八十萬元之款項，辯稱：該字據係簽收茶葉
    ，並非簽收一百八十萬元等語。
四、經查，告訴人所稱曾三次交付被告總計一百八十萬元之現金，固提出卷附之字據
    一紙，惟依該字據觀之，於首雖載有「代購股票$180萬元」等一行字樣，但與末
    尾被告簽名之間尚另有多行預借各式茶葉價格、數量等記載，衡情被告簽收款項
    之收據對於告訴人而言係重要之債權憑據，豈有僅在簽收茶葉之字據上順道附計
    收款之理？是尚難以該字據作為認定被告確有收受告訴人款項之證據。次以告訴
    人分三次所交付予被告之七十五萬元、四十五萬元、六十萬元，金額均非小數，
    依常理，當不至於隨時擺放身邊，應有提領款項等資金來源證明，惟告訴人於偵
    查中即自承無法提出資金證明（見第五０七號卷第四十九頁），經本院向其戶籍
    地傳喚，命其提出資金證明，告訴人亦未到庭，有法務部戶役政連結作業系統查
    詢資料表及送達證書各一紙在卷足佐（見本案卷第五十三頁、第六十八頁），足
    見告訴人並無證據足以證明確實曾交付一百八十萬元予被告。另證人即同與告訴
    人、被告任職於「冠人茗茶」公司之張喬丹雖於八十八年十一月八日偵訊時到庭
    證稱：八十六年十二月底告訴人在「冠人茗茶」公司內拿七十五萬元給被告代為
    買賣股票，另外一次，告訴人說有拿四十萬元給被告，伊沒有看見，第三次是在
    車上，有看見告訴人拿七十萬元給被告，並應被告要求在字據上寫了代購股票一
    百八十萬元字樣等語（見第六九四六號卷第二十三至二十四頁），惟證人就告訴
    人所指訴第二次交款部分，係證稱經由告訴人告知並未實際看見交款情形，且四
十萬元之金額與告訴人所指稱四十五萬元不符，另證稱告訴人第三次於車上係交
    付七十萬元，亦與告訴人所指訴之六十萬元有所出入，公訴人認證人之證述與告
    訴人指訴情節大致相符，即有誤會，況證人作證時，證人與被告已因遷讓房屋及
    返還借款等民事事件而涉訟中，有本院八十八年度訴字第八七號民事判決、臺灣
    高等法院八十八年度上字第一六三五號民事判決各一份在卷可憑（見本案卷第三
    十至三十五頁、第四十一至四十九頁），是證人與被告已有嫌隙，證詞尚難遽信
    。
綜上所述，公訴人所舉之證據，尚無法證明被告確有收受告訴人一百八十萬元之事實
，此外，復查無其他積極證據足資證明被告確有詐欺犯行，自應為被告無罪之諭知。
三、據上論斷，應依刑事訴訟法第三百零一條第一項，判決如主文。
本案經檢察官林李嘉到庭執行職務。
中      華      民      國    八十九    年      十      月    二十三    日
                              臺灣新竹地方法院刑事第二庭
                                      法    官  黃美盈
右正本證明與原本無異。
如不服本判決，應於判決送達後十日內向本院提出上訴狀( 應附繕本 )，上訴於
臺灣高等法院。
                          書 記 官  呂聖儀
中      華      民      國    八十九    年      十      月    二十三    日


司法院資訊處製作；財團法人民間司法改革基金會備份。
